【裁判字號】    97,交聲,477
【裁判日期】    980313
【裁判案由】    聲明異議
【裁判全文】
臺灣嘉義地方法院交通事件裁定         97年度交聲字第477號
原處分機關  交通部公路總局嘉義區監理所嘉義市監理站
異  議  人
即受處分人  甲○○
上列受處分人因違反道路交通管理處罰條例案件，對於交通部公
路總局嘉義區監理所嘉義市監理站中華民國97年12月3日所為之
處分（原處分案號：嘉監義裁字第裁76—L00000000號）聲明異
議，本院裁定如下：
    主    文
異議駁回。
    理    由
一、聲明異議意旨略以：依司法院釋字第535號解釋，有關臨檢
    之規定，並無授權警察人員得不顧時間、地點及對象任意臨
    檢、取締或隨機檢查、盤查之立法本意，是應查證當天警員
    之勤務分配表，當日是否確實分配在嘉義市○○街與中山路
    口執行交通勤務。且舉發通知單上記載之違規地點與攔檢之
    地點並不相符，在執勤中亦未開警示燈，當時警員突然由路
    邊走出來攔檢，對當事人很容易受到驚嚇，並發生事故，為
    此聲明異議，應撤銷原處分云云。
二、原處分意旨以：本件異議人即受處分人甲○○於97年11月11
    日下午3時30分許，騎車牌號碼RZ5－679號機車，行經嘉義
    市○○路與民族路口時，因騎車未依規定兩段式左轉，經警
    員製單舉發，而依道路交通管理處罰條例第48條第1項第2款
    及第63條第1項第1款規定，裁處異議人罰鍰新臺幣（下同）
    6百元，並記違規點數1點。
三、按汽車駕駛人轉彎時，不依標誌、標線、號誌指示者，處6
    百元以上1千8百元以下罰鍰，道路交通管理處罰條例第48條
    第1項第2款定有明文。
四、經查：
  (一)異議人於97年11月11日下午3時30分許，騎車牌號碼RZ5－67
    9號機車，行經嘉義市○○路與民族路口時，因有騎車未依
    規定兩段式左轉之違規事實，經警攔檢並製單舉發之情，有
    嘉義市警察局嘉市警交字第L00000000號舉發違反道路交通
    管理事件通知單、交通部公路總局嘉義區監理所嘉義市監理
    站嘉監義裁字第裁76—L00000000號裁決書各1份附卷可稽（
    見本院卷第13頁背面、第3頁），且經嘉義市政府警察局於9
    7年11月24日以嘉市警交字第0970058131號函覆表示：「查
    本局員警97年11月11日15至17時執行交通稽查勤務，於15時
    30分在本市○○路與民族路口發現RZ5－679號車由嘉雄陸橋
    西向東（下嘉雄陸橋）未依規定兩段式左轉，即當場攔查，
    並依規定舉發騎乘機車未依規定兩段式左轉，本局員警依法
    舉發並無違誤。」等語明確（見本院卷第17頁），復為異議
    人所不爭執，有97年12月3日刑事聲明交通異議狀及97年12
    月12日補充理由書（據上開書狀所載，異議人係爭執本件舉
    發之程序，並非違規事實之存否）各1份存卷可考（見本院
    卷第1頁至第4頁、第10頁），堪認屬實。是本件異議人確有
    前揭未依規定兩段式左轉之違規事實，洵可認定。
  (二)又本件舉發之員警於當時確係在執行交通稽查勤務之情，業
    據上開嘉義市政府警察局之函文內容記載明確，且異議人既
    有違規事實，則執勤員警依道路交通管理處罰條例第7條第1
    項規定執行道路交通管理之稽查、違規紀錄，要屬合法，難
    認有侵害受處分人之行動自由、財產權或隱私權可言，與司
    法院釋字第535號解釋所指對人或物之查驗、干預，影響人
    民行動自由、財產權及隱私權之臨檢實施手段，尚屬有間。
    再執勤員警於發現異議人在中山路與民族路交岔路口有違規
    行為後，始在下一路口（中山路與永和街交岔路口）前，加
    以攔檢並製單舉發，亦無不妥之處，是異議人以上開理由為
    辯，均不足採。
五、綜上，異議人於當時確有駕駛人轉彎時不依標誌指示，即騎
    車未依規定兩段式左轉之違規事實，已堪認定。從而，原處
    分機關依道路交通管理處罰條例第48條第1項第2款、第63條
    第1項第1款及違反道路交通管理事件統一裁罰基準表等規定
    ，裁處異議人罰鍰6百元，並記違規點數1點，尚無違誤。異
    議人猶執前詞指摘原處分不當，為無理由，自應將其異議駁
    回。
據上論斷，應依道路交通案件處理辦法第19條，裁定如主文。
中    華    民    國    98    年    3     月    13    日
                  交通法庭法  官  吳  育  霖
上列正本證明與原本無異。
如不服本裁定，應於裁定送達後5日內向本院提出抗告狀（應附
繕本）。
中    華    民    國    98    年    3     月    13    日
                          書記官  林  美  芳


司法院資訊處製作；財團法人民間司法改革基金會備份。
